臺灣高等法院臺中分院刑事判決　　　　100年度上易字第418號
上　訴　人
即　被　告　曾立偉
上列上訴人因傷害案件，不服臺灣臺中地方法院99年度易字第34
04號中華民國100年1月26日第一審判決（起訴案號：臺灣臺中地
方法院檢察署99年度偵字第15677號），提起上訴，本院判決如
下：
    主    文
上訴駁回。
    理    由
一、按依刑事訴訟法第350條、第361條、第362條、第367條規定
    ，不服地方法院之第一審判決而上訴者，須提出上訴書狀，
    並應敘述具體理由，為上訴必備之程式；其所提出之書狀未
    敘述上訴理由，或僅曾以言詞陳述上訴理由者，均應於上訴
    期間屆滿後20日內補提理由書於第一審法院。第一審法院經
    形式審查，認逾期未補提上訴理由者，應定期間先命補正；
    逾期未補正者，為上訴不合法律上之程式，應以裁定駁回。
    倘已提出上訴理由，但所提非屬具體理由者，則由第二審法
    院以上訴不合法律上之程式，判決駁回。而所謂具體理由，
    必係依據卷內既有訴訟資料或提出新事證，指摘或表明第一
    審判決有何採證認事、用法或量刑等足以影響判決本旨之不
    當或違法，而構成應予撤銷之具體事由，始克當之（例如：
    依憑證據法則具體指出所採證據何以不具證據能力，或依憑
    卷證資料，明確指出所為證據證明力之判斷如何違背經驗、
    論理法則）；倘僅泛言原判決認定事實錯誤、違背法令、量
    刑失之過重或輕縱，而未依上揭意旨指出具體事由，或形式
    上雖已指出具體事由，然該事由縱使屬實，亦不足以認為原
    判決有何不當或違法者（例如：對不具有調查必要性之證據
    ，法院未依聲請調查亦未說明理由，或援用證據不當，但除
    去該證據仍應為同一事實之認定），皆難謂係具體理由，俾
    與第二審上訴制度旨在請求第二審法院撤銷、變更第一審不
    當或違法之判決，以實現個案救濟之立法目的相契合，並節
    制濫行上訴（最高法院97年度臺上字第892號刑事判決意旨
    參照）。
二、上訴人即被告曾立偉（下稱被告）不服原審判決提起上訴，
    其上訴理由狀略謂：被告與告訴人即同案被告洪榮炳（下稱
    告訴人）間之傷害事件，原為單純理論，不料告訴人用利器
    刺向被告頸部分，生命遭受危害，才用工作工具還擊，雖防
    衛方式造成告訴人身體受到傷害，但如被告不以此方式防衛
    恐將遭受利器刺入頸部命喪當場。判決結果雖可罰金，但被
    告之前因車禍受脊椎傷害，近日才慢慢回復生活步調，故上
    訴希望輕判云云。
三、惟按正當防衛必須對於現在不法之侵害始得為之，侵害業已
    過去，即無正當防衛可言。至彼此互毆，又必以一方初無傷
    人之行為，因排除對方不法之侵害而加以還擊，始得以正當
    防衛論。故侵害已過去後之報復行為，與無從分別何方為不
    法侵害之互毆行為，均不得主張防衛權（最高法院30年度上
    字第1040號判例參照）。次按量刑輕重係屬事實審法院得依
    職權自由裁量之事項，茍已斟酌刑法第57條各款所列情狀而
    未逾法定刑度，即不得遽指為違法；且在同一犯罪事實與情
    節，如別無其他加重或減輕之原因，下級審量定之刑，亦無
    過重或失輕之不當情形，則上級審法院對下級審法院之職權
    行使，原則上應予尊重（最高法院72年臺上字第6696號、75
    年臺上字第7033號判例及85年度臺上字第2446號判決意旨參
    照）。
四、經本院形式審查：
  (一)被告於原審就其與告訴人互為傷害之事實，已坦承不諱（原
    審卷第16頁、第25至26頁背面），而據被告於警詢時陳稱：
    案發當天伊去找洪榮炳理論，因為老闆跟伊說，洪榮炳說伊
    不懷好意，要騙員工的錢，所以伊去找他理論，當時他騎摩
    托車，伊把他攔下，但沒有攔到，是他自己停下來，之後下
    車時手中就有拿一支尖尖的鉗子朝伊脖子刺，伊用左手擋下
    來，所以造成伊左手受傷，但尖端有刺到頸部，然後伊還手
    ，順手從機車上拿出空心鐵棍攻擊他背部等語（見警卷第6
    頁）；其於偵訊時陳稱：（有無在99年5月29日19時40分許
    ，在臺中市○○區○○路口，與洪榮炳發生口角互毆，致雙
    方受有傷害？）有。（有無拿工具毆打洪榮炳？）當時伊看
    到對方拿鉗子，所以伊拿鐵棍當工具毆打洪榮炳背部等語（
    見偵查卷第21頁）；復於原審陳稱：「是洪榮炳先拿鉗子走
    向我的時候，拿著鉗子指著我，往我的頸部刺，我用左手擋
    開之後，我的機車停在旁邊，我就順手拿放在機車裡面的鐵
    棍打洪榮炳。」等語（原審卷第25頁背面）。而告訴人於原
    審亦供稱：「（案發當天你是何時把鉗子從機車置物箱拿出
    來？）伊和曾立偉的機車都停好之後，曾立偉拿鐵棍朝伊衝
    過來，伊就從置物箱拿出鉗子出來，曾立偉拿鐵棍朝伊的背
    部打一下，之後伊用左手握住鐵棍，並問曾立偉要做什麼。
    」等語（見原審卷第28頁）。則原審判決參照案發當天被告
    與告訴人互為傷害之情節，認被告先以左手抵擋被告洪榮炳
    持鉗子攻擊，再以右手持鐵棍毆打被告洪榮炳，及被告與告
    訴人受傷情形、案發當時渠等2人相對位置等等，而認被告
    與告訴人係互為傷害等情，核無違誤。
  (二)又原審判決理由已詳予載明被告前因過失傷害案件，經判處
    有期徒刑4月確定，嗣經減刑為有期徒刑2月，並於97年2月
    12 日易科罰金執行完畢，本件屬累犯，應依刑法第47條第1
    項之規定，加重其刑，及審酌被告之犯罪動機、手段，及被
    告對告訴人所造成傷害等一切情狀，而量處拘役30日，並諭
    知易科罰金之折算標準；復說明被告為本件傷害犯行所持鐵
    棍1支，係被告工作上所用之物，非專供犯罪之用，被告僅
    偶然間持以傷人，且上開物品非屬違禁物，亦未扣案，爰不
    予宣告沒收等情，尚無違誤，並已注意適用刑法第57條之規
    定，原審所為之量刑，符合「罰當其罪」之原則，並無輕重
    失衡之情形。
五、綜上所述，被告之上訴理由，不能認係依據卷內訴訟資料指
    摘或表明第一審判決有何採證、認事、用法或量刑等足以影
    響判決本旨之不當或違法，而構成應予撤銷之具體事由，僅
    徒憑己意請求從輕量刑，難謂上訴適法，其上訴自屬違背法
    律上之程式，爰不經辯論，駁回其上訴。
據上論斷，應依刑事訴訟法第367條前段、第372條，判決如主文
。
中    華    民    國   100    年    4     月    6     日
            刑事第五庭  審判長法  官  趙  春  碧
                              法  官  林  宜  民
                              法  官  賴  恭  利
上列正本證明與原本無異。
不得上訴。
                              書記官  林  育  萱
中    華    民    國   100    年    4     月    6     日